臺灣高等法院刑事判決　　　　　　　　　　　　九十二年度上訴字第四四二三號
　　上　訴　人
　　即　被　告　甲○○
　　選任辯護人　戴銀生律師
右列上訴人因偽造有價證券等案件，不服臺灣板橋地方法院九十一年度訴字第二一二
三號，中華民國九十二年九月三十日第一審判決（起訴案號：臺灣板橋地方法院檢察
署九十一年度偵字第四一六七號），提起上訴，本院判決如左：
    主  文
原判決撤銷。
甲○○意圖供行使之用，而偽造有價證券，處有期徒刑肆年。
附表二所示之物沒收之。
    事  實
一、甲○○原係在廖庚昌所經營之貞罡企業有限公司（下簡稱貞罡公司）擔任司機，
    負責載送貞罡公司販售之將軍牌牛奶至客戶住處，於民國（下同）九十年五月十
    八日，其載送將軍牌牛奶至貞罡公司客戶乙○○位於臺北縣新莊市○○街八七號
    一樓漢堡早餐店之倉庫內時，拾獲乙○○所有票號分別為ＡＧ0000000號
    、ＡＧ0000000號之空白支票二紙及其妻林廖雪所有大眾商業銀行卡號0
    000000000000000號未簽署持卡人姓名之信用卡（附卡）乙枚後
    ，明知上述空白支票二紙及信用卡乙枚係離本人所持有之物（前述空白支票二紙
    及信用卡（附卡）乙枚，依序係乙○○及其妻林廖雪所有，於九十年五月十七日
    ，在其位於臺北縣新莊市○○路二一二巷九弄二三號之住處，遭不詳姓名之人竊
    取之物），為供非法使用，竟意圖為自己不法之所有，在上址予以侵占之。進而
    基於行使偽造私文書及詐欺取財之概括犯意，先在上述信用卡背面持卡人簽名處
    偽簽「林金財」署押乙枚，表示信用卡之簽名者於信用卡有效期限內有權使用該
    信用卡之辨識及證明，而偽造前開私文書，足以生損害於林廖雪、林金財及發卡
    之大眾商業銀行，復連續自九十年五月十八日起，迄同月五月三十一日止，於附
    表一所示之時間，前往附表一所示位於臺北縣境內之特約商店，佯為信用卡之持
    有人林金財，行使出示前述偽造之信用卡予附表一之特約商店之店員結帳，並在
    簽帳單私文書上以複寫方式一次偽造「林金財」之署押一式三枚，連續偽造二十
    三次，共偽造「林金財」署押六十九枚（一式三聯，其中一聯由客戶存查，另一
    聯由特約商店存查，餘一聯則由聯合信用卡中心存查），並將特約商店及聯合信
    用卡中心存查聯之簽帳單交予各該特約商店之店員予以行使，使各該特約商店之
    店員陷於錯誤，而將如附表一所示金額之商品交付甲○○，足以生損害於林廖雪
    、林金財、各特約商店及發卡之大眾商業銀行，計其共詐得價值新臺幣（下同）
    四萬一千四百七十六元之商品。復意圖供行使之用，基於偽造有價證券之犯意，
    先於不詳時地，利用不詳店名不知情之成年刻印商，偽刻廖庚昌之印章乙枚，復
    於上述拾得之票號ＡＧ0000000號空白支票上，偽填發票日期為九十年十
    一月十五日、發票金額為十萬元，並蓋用上述偽造之廖庚昌印文三枚在發票人處
    ，而完成發票行為，並於九十年八月、九月間某日，在臺北縣新莊市○○路二○
    七巷三十弄十六號貞罡公司後方，交付不知情之丙○○調借現金十萬元而行使之
    ，丙○○再持該紙支票轉向其亦不知情之父親丁○○調借現金十萬元。嗣丁○○
    於九十年十一月十四日，經由其臺灣中小企業銀行樹林分行之帳戶提示，然因業
    經乙○○掛失止付而遭退票，始循線偵知上情。
二、案經乙○○訴由臺北縣政府警察局樹林分局移送臺灣板橋地方法院檢察署檢察官
    偵查起訴。
    理  由
一、訊據被告甲○○除否認有偽造票號ＡＧ0000000號之空白支票（下簡稱系
    爭支票），並持向丙○○調借現金十萬元外，餘皆坦承不諱（見偵查卷第四頁反
    面至第五頁、第二八頁反面、原審卷第五十四頁、一四五頁、二八四頁、二八五
    頁、本院九十三年一月八日審判筆錄），此部分並據告訴人乙○○指述甚詳（見
    偵查卷第六頁至第八頁、第六二頁反面、原審卷第五十五頁至五十八頁、本院九
    十三年一月八日審判筆錄），復有告訴人出具之臺北縣（政府）警察局新莊分局
    受理刑事案件報案三聯單乙紙及大眾商業銀行信用卡消費明細表乙紙、大眾商業
    銀行信用卡部以九十一年十二月十八日（九一）卡發字第五三六號檢送之簽帳單
    影本二十三紙在卷可稽（見偵查卷第二一頁、第二三頁、原審卷第十四頁至三十
    五頁），是以，被告前開不利於己之自白，核與事實相符，堪以採信。
二、至被告雖矢口否認有何偽造有價證券之犯行，於原審中辯稱：因伊持拾獲之上述
    信用卡刷卡購買手機，丙○○詢問伊為何有手機，伊表示拾獲信用卡及空白支票
    ，丙○○即答以支票不敢用給他用，伊即將系爭支票交予丙○○使用，系爭支票
    係丙○○偽造，且係因丙○○要求伊頂罪，伊始於警詢中自白犯罪云云，復於本
    院審理中再辯稱：章不是伊所刻，票亦非伊所寫，伊只是將空白支票交給丙○○
    ，並無偽造行為云云。經查：
（一）右揭犯罪事實，業據被告於警詢中自白稱：伊拾獲系爭支票及票號ＡＧ000
      0000號之空白支票二紙後，其中票號ＡＧ0000000號之空白支票已
      遺失，另系爭支票上所填之到期日九十年十一月十五日、金額十萬元均係伊填
      具，另發票人廖庚昌亦係伊用印等語無訛（見偵查卷第四頁反面）。且系爭支
      票確係被告填載完成後，交予丙○○調現十萬元，丙○○再持向其父親丁○○
      調借十萬元等情，迭據證人丙○○及丁○○於警偵訊及原審調查中陳明屬實（
      詳上開偵查卷第九頁至第十二頁、第三二頁反面至第三三頁、第三九頁反面、
      原審卷第六十頁至六十二頁），復有系爭支票正反面、退票理由單、遺失票據
      申報書、票據掛失止付通知書及掛失止付票據提示人資料查報表在卷足憑（附
      於偵查卷第十五頁至第十九頁）。而系爭支票上發票人廖庚昌之印文亦非貞罡
      公司負責人廖庚昌所有，亦據證人廖庚昌於偵訊及原審調查中陳明屬實（見偵
      查卷第七一頁反面、原審卷第一四二頁），足見顯係被告偽造廖庚昌之印章後
      ，再在系爭支票上偽蓋廖庚昌之印文三枚無疑。又按一般人均無刻印之專門技
      術，故本件被告所偽刻之廖庚昌印章，顯係委由不詳店名不知情之不詳姓名年
      件送請法務部調查局進行鑑定，該局第一次函稱：因提供被告及丙○○參鑑資
      料中可供比對之相關字過少，不足憑以鑑定系爭支票上之字跡是否係被告或丙○○所書寫，第二次則函稱：就本院提供之現有資料，仍無法鑑定待鑑支票正
      面上之字跡是否為被告或丙○○所書寫等情，固有法務部調查局九十二年三月
      二十八日調科貳字第○九二○○○八九○四○號函及九十二年八月十一日調科
      貳字第○九二○○二六九七一○號函各乙紙在卷可按（見原審卷第一六七頁、
      二七○頁），然本件事證已臻明確，縱因樣本不足而無法鑑定，亦無從資為被
      告有利之認定，附此敘明。
（二）被告雖以前情置辯，並請求原審傳訊證人李黃素淵、戊○○、鄭香齡為證，然
      查：
    (1)倘被告真係告知丙○○系爭支票係其拾獲，衡情丙○○當知系爭支票來源不明
      ，則丙○○收受系爭支票後，焉有甘冒偽造有價證券之重罪，且不懼事跡敗露
      ，持向其親生父親丁○○調現，使警察機關得依提示人資料循線查獲其偽造有
      價證券之犯行之理，是以，被告此部分所辯，顯與常情有違，而不足採信。且
      被告於偵訊中本陳稱：丙○○叫伊扛罪，並表示會給伊母親一、二萬元之安家
      費云云（見偵查卷第二九頁），嗣於原審調查中則陳稱：丙○○叫伊將本案扛
      起來，表示要給伊二、三十萬元云云（見原審卷第一一四頁），就扛罪之金額
      ，前後出入甚大，從而，其前開辯解，要難令人遽信。
    (2)次者，臺灣板橋地方法院檢察署檢察官及原審經被告及丙○○同意後，多次將
      被告及丙○○委請法務部調查局進行測謊，經該局於九十一年五月十四日進行
      測謊，丙○○測前身體不適，不合測試條件，被告未按期前去該局接受測謊；
      次經該局於九十一年六月二十八日，以控制問題法及混合問題法進行測謊，丙○○稱：（一）系爭支票係被告交付；（二）其未書寫票面金額。上述問題經
      測試無情緒波動反應，研判未說謊；被告飲酒、疲勞，經測試無法獲致有效反
      應，不能研判有無說謊；再經該局於九十二年一月二十二日、二十三日分別對
      被告及丙○○進行測謊，丙○○稱：（一）其有交付被告十萬元；（二）其未
      託被告頂罪。上述問題經測試無情緒波動之反應，研判未說謊；被告經測試無
      法獲致有效之反應，不能研判有無說謊；末於九十二年七月三十一日，經該局
      對被告及丙○○進行測謊，丙○○稱：（一）其未蓋署名廖庚昌之印章；（二
      ）未其刻廖庚昌之印章。上述問題經測試無情緒波動之反應，研判未說謊；被
      告稱：（一）其交付丙○○空白支票；（二）其未蓋署名廖庚昌之印章；（三
      ）其未刻廖庚昌之印章。上述問題經測謊呈情緒波動之反應，研判有說謊等情
      ，此分別有法務部調查局九十一年五月十六日調科參字第○九一○○二九一三
      九○號函、九十一年七月一日調科參字第○九一○○三六九五六○號測謊報告
      書、九十二年一月二十八日調科參字第○九一○○八九九六六○號測謊報告書
      及九十二年八月四日調科參字第○九二○○二六三○六○號測謊報告書暨其檢
      原審卷第一五四頁、第二四九頁至二六四頁），丙○○經四次測謊結果，除第
      一次因身體不適，無法測試外，餘三次皆未說謊，而被告或係未依指定時間前
      去測謊，或係飲酒、疲勞，而無法獲致有效反應，或係說謊，執此更足徵丙○○所言係實在，而被告所言係不實在。
    (3)至證人李黃素淵即被告之母在原審調查中雖陳稱：丙○○在警察局時，有向伊
      表示要給伊一萬多元當生活費給小孩買奶粉，並叫被告幫他頂罪，伊詢問丙○○印章何來，丙○○表示係其盜刻，且印章已丟棄，同一天晚上，丙○○媽媽
      帶丙○○到伊住處表示賊星敗露，丙○○叫其爸爸不要軋進去，但其爸爸忘記
      ，還是軋進去，丙○○媽媽並表明被告都認罪，其會請律師幫被告辯護，說完
      即回家，伊當場並未同意讓被告頂罪，伊僅答以自己做的事情自己承擔云云（
      見原審卷第六十三頁至六十四頁、一九一頁），然此不惟與證人即丙○○之母
      林阿桃於原審調查中具結證述：那天被告跟伊兒子丙○○到樹林分局做筆錄，
      做完筆錄被告跟伊兒子到伊住處樓下，伊兒子及被告一起叫伊下樓表示有事要
      商量，後來被告在伊住處樓下向伊表示對不起害到你兒子，之後伊兒子洗完澡
      ，伊即與兒子一同到被告住處，當時被告不在，被告母親在，被告母親就向伊
      訴苦表示被告太太跟被告離婚等語，後來伊即回家等語相互歧異（見原審卷第
      一一二頁至一一三頁），且被告於接受臺北縣警察局樹林分局詢問時，其母親
      李黃素淵皆全程在場，並於警詢筆錄之家屬簽名處簽名，此觀之被告之警詢筆
      錄即可明（見偵查卷第五頁），苟被告確係為丙○○頂罪，則全程陪同其在場
      之母親李黃素淵焉會毫無異議，即逕行在筆錄末簽名之理？是以，證人李黃素
      淵顯係基於母子之情，而為維護被告之上述不實證言，自屬無疑。
    (4)另證人戊○○於原審調查中固亦具結證述：事後在警察局問完話，在樹林分局
      之停車場時，被告及其母親一起向伊表示幫丙○○頂罪有安家費，且會善待被
      告家庭，伊並未聽到丙○○向被告表示頂罪之事，後來在律師事務所門口或裡
      面有無聽到丙○○叫被告頂罪伊不記得了，但被告與丙○○在律師事務所中，
      二人皆有向律師詢問倘被告擔罪如何如何，倘丙○○擔罪如何如何等語在卷（
      見原審卷第二一四頁至二一五頁），於本院審理中證稱：伊與被告九十年底即
      開始交往，於九十一年七月間分手後即斷絕往來，到現在都沒有往來，故原審
      庭訊時並未受被告之請託而為有利於其之證詞等語（見本院九十三年一月八日
      審判筆錄），然此核與被告之選任辯護人於原審調查中陳稱：被告表示從警察
      局至律師事務所門口，戊○○有聽到丙○○叫被告頂罪等語（見原審卷第一九
      ○頁），就戊○○係聽聞被告或係聽聞丙○○表示要求被告頂罪，及係在樹林
      分局之停車場或係在警察局門口及律師事務所門口聽聞前述頂罪等情，其二人
      供述已有所齬齟。參以當時被告與丙○○係一同前往向鄭香齡詢問，亦據被告
      及其選任之辯護人陳明在卷（見原審卷第二一六頁、二三一頁），然觀諸證人
      鄭香齡於原審調查中具結證述：伊係在臺北縣土城市○○路一○七號湯臣律師
      事務所擔任李韶生律師之助理，對被告及丙○○伊皆無印象，且調閱電腦檔案
      亦無被告之資料，對被告或丙○○有無至事務所討論支票之情事伊亦無印象，
      且對戊○○前開被告及丙○○曾向伊詢問何人擔罪之問題伊亦無印象等語（見
      原審卷第二三一頁至二三三頁），則證人戊○○證述：被告與丙○○在律師事
      務所中，向律師詢問倘被告擔罪如何如何，倘丙○○擔罪如何如何等語，顯與
      事實不符，復觀諸證人戊○○所稱：伊曾係被告女友等語（見原審卷第二一四
      頁），則證人戊○○顯係顧念與被告之男女朋友情誼，故為前開虛偽證詞，亦
      堪以認定，其證言自不足採信。至證人戊○○嗣後雖於本院審理時證稱：渠二
      人自九十一年七月分手迄今均斷絕往來，原審所為證言非受被告請託所為等語
      ，然既證人戊○○前揭所證與事實顯有不符，則其證言自非可採，是其嗣後再
      於本院證述原審所證非受被告請託云云，當無從率而執為有利於被告之認定至
      明。
    (5)準此，二相對照，本院認應以丙○○所言較為可信，從而，被告前開所辯，顯
      係卸責之詞，而不足採信。
（三）綜上，被告所辯各節，顯然為脫免之詞，不足採信。本件事證明確，被告此部
      分犯行，亦堪以認定。
三、論罪科刑情形：
（一）核被告甲○○於上開時地，拾獲告訴人所有遭竊之空白支票二紙及其妻林廖雪
      所有信用卡（附卡）乙枚後據為己有之行為，係犯刑法第三百三十七條之侵占
      離本人所持有之物罪。次按依信用卡使用情形，必於信用卡背面之簽名欄簽名
      後，始得持卡消費，並於簽帳單上簽名為證，而在信用卡背面簽名欄簽名，單
      純自形式上觀察，即足以表示信用卡之簽名者於信用卡有效期限內有權使用該
      信用卡之辨識及證明，非依習慣或特約表示一定用意之證明，性質上係屬刑法
      第二百十條之私文書，最高法院九十一年度台上字第五二○九號判決可資參照
      。準此，被告在林廖雪所有之信用卡（該卡係屬真正，僅係告訴人之妻林廖雪
      失竊）背面持卡人簽名處偽簽「林金財」之姓名後，進而交付予附表一之特約
      商店之店員結帳，依上開判決意旨說明，其此部分所為，應係犯同法第二百十
      六條之行使第二百十條之偽造私文書罪。復按持信用卡交易，基本上於財團法
      人聯合信用卡處理中心不依契約給付持卡人所消費之帳款予特約商店時，持卡
      人對於特約商店仍直接負有給付價金義務，從而持信用卡交易與通常之買賣並
      無差異，僅在價金給付後由發卡銀行經由信用卡中心代為付帳，而發卡銀行經
      由信用卡中心給付特約商店價金時，則就事後之權利關係發生變動，亦即由持
      卡人對於發卡銀行負擔給付價金債務而已。是持卡人與特約商店間之交易，乃
      係以信任關係為基礎的信用販賣契約，倘持卡人並無支付價金之意思與能力，
      向特約商店提示信用卡消費，係屬對特約商店店員施行詐術，而持信用卡交易
      後，店員交付予持卡人簽名之簽帳單係一式三聯，其中一聯由客戶存查，另一
      聯由特約商店存查，餘乙聯由聯合信用卡中心存查，亦即客戶存根聯經由持卡
      人簽名後（同時複寫第二聯、第三聯），由商店店員交持卡人收執，係表明持
      卡人同意依照信用卡使用約定，一經使用或訂購物品均應按所示之金額，付款
      予發卡銀行。故持卡人於該簽帳單簽名之用意，係對所簽之金額負責之意，該
      簽帳單性質應為私文書，核被告持告訴人之妻林廖雪所有之信用卡（附卡）至
      附表一所示之特約商店消費，並冒名為「林金財」而於簽帳單上偽造「林金財
      」之署押提出於特約商店，使店員陷於錯誤，而交付財物之行為，係犯同法第
      二百十六條之行使第二百十條之偽造私文書罪及同法第三百三十九條第一項之
      詐欺取財罪。另被告於票號ＡＧ0000000號空白支票上，偽填發票日期
      為九十年十一月十五日、發票金額為十萬元，並蓋用上述偽造之廖庚昌印文三
      枚在發票人處，係犯同法第二百零一條第一項之意圖供行使之用，而偽造有價
      證券罪。又按有價證券係其票面所載權益表彰其權利，其行使行為即提出票據
      並主張票載之權利，是其偽造後持向他人借款，即係提出偽造之支票主張票面
      權利之行為，其行使之行為本身即含有詐欺罪質，應僅成立行使偽造有價證券
      罪，不再另論詐欺取財罪，併此敘明。
（二）再被告以一侵占離本人所持有之物行為，侵害二法益，觸犯二罪名，為想像競
      合犯，應依刑法第五十五條從一重以侵占離本人所持有之物罪處斷。次者，被
      告偽造「林金財」之署押在林廖雪所有之信用卡（附卡）背面持卡人簽名處及
      偽造「林金財」署押在簽帳單上併利用不知情之成年刻印商偽造廖庚昌之印章
      （此部分並係間接正犯），及盜蓋廖庚昌之印文於支票發票人處等行為，均係
      偽造各該私文書及有價證券之階段行為，不另論罪。又被告在林廖雪失竊之信
      用卡背面持卡人簽名處偽造「林金財」署押暨在簽帳單上偽造「林金財」署押
      之偽造私文書行為及行使偽造有價證券之低度行為，分別為行使偽造私文書及
      偽造有價證券之高度行為所吸收，分別論以行使偽造私文書及偽造有價證券罪
      。再其上開行使偽造私文書及詐欺取財之犯行，皆係時間緊接，所犯又均係構
      成要件相同之罪名，顯各係基於概括犯意反覆為之，皆為連續犯，均應依刑法
      第五十六條之規定論以一罪並加重其刑。而被告所犯上開侵占離本人所持有之
      物罪、連續行使偽造私文書罪、連續詐欺取財罪及偽造有價證券罪等四罪間，
      互有方法結果之牽連關係，應依刑法第五十五條之規定，從一重之偽造有價證
      券罪論處。至公訴人固未敘及被告有侵占離本人所持有物及在林廖雪所有失竊
      之信用卡背面持卡人簽名處偽造「林金財」署押並交付附表一所示之特約商店
      店員結帳之行使偽造私文書犯行，然此部分與公訴人起訴之前開部分，分別有
      連續犯及牽連犯之裁判上一罪關係，為起訴效力所及，本院自得併予審酌。
四、原審認被告犯行罪證明確，予以論罪科刑，固非無見。惟查：(一)被告拾獲大眾商
    業銀行卡號0000000000000000號未簽署持卡人姓名之信用卡（
    附卡）乙枚，為告訴人之妻林廖雪所有（見本院九十三年一月八日審判筆錄），
    故被告於該信用卡背面偽簽「林金財」之署名而偽造私文書，進而偽以「林金財
    」之名義持該信用卡刷卡詐取財物，就偽造私文書罪部分，顯已致生損害於林廖
    雪、林金財及發卡銀行大眾商業銀行，另就刷卡之行使偽造文書及詐欺取財罪部
    分，則分別致生損害於林廖雪、林金財、大眾商業銀行及各特約商店，原審未察
    ，誤認該信用卡（附卡）為告訴人乙○○所有，故認被告就所犯偽造私文書罪部
    分，係致生損害於乙○○及發卡銀行大眾商業銀行，而就詐欺取財罪部分，則漏
    未認定該行為亦致生損害於真正持卡人林廖雪，其認定事實，尚有違誤。(二)被告
    以一侵占離本人所持有之物行為，侵占分屬告訴人所持有之空白支票及其妻林廖
    雪所有之信用卡（附卡）乙枚，係同時侵害二個財產持有、監督權，為一行為侵
    害數法益，應依想像競合犯論罪（信用卡上有林廖雪之英文姓名與上開空白支票
    係乙○○所有非屬同一人，被告有一行為犯二罪名之未必故意），原審漏未論及
    ，亦有未當。(三)又被告持背面偽簽「林金財」署名之信用卡，至附表一所示之特
    約商店刷卡消費詐取財物所犯之刑法第三百三十九條第一項詐欺取財罪，業據原
    審於事實、理由及論罪欄內詳予敘明，原審於法律適用欄內論列適用條文漏載該
    法條，應予更正。被告仍指陳詞上訴否認犯罪，固無理由，惟原判決既有上開可
    議之處，自屬無可維持，爰由本院將原判決撤銷改判，並審酌被告並無前科，素
    行尚佳，有本院被告全國前案紀錄表乙紙在卷可按，惟其犯後否認犯罪，行使偽
    造私文書及詐欺取財之次數皆高達二十三次，詐得之金額高達四萬一千四百七十
    六元，兼衡其行使偽造支票之張數及所生擾亂社會金融秩序危害，併其侵占遺失
    物之性質及對原所有人回復財產權所生損害、其犯罪之目的、手段及其品性、生
    活狀況、智識程度等一切情狀，量處如主文第二項所示之刑，以示懲戒。至附表
    二所示之物，分係屬偽造之私文書、署押、印章及有價證券，併依法宣告沒收之
    。
五、公訴人另認前開告訴人所有之空白支票二紙及其妻林廖雪所有信用卡乙枚係被告
    竊取，因認被告此部分涉犯刑法第三百二十條第一項之竊盜罪云云，然此為被告
    堅詞否認，而告訴人雖迭於警訊、偵查、原審及本院審理中指述：前述空白支票
    二紙及信用卡乙枚，係伊於九十年五月十七日，在伊位於臺北縣新莊市○○路二
    一二巷九弄二三號之住處，遭他人竊取等語（見偵查卷第六頁反面、第六二頁反
    面、原審卷第五十五頁至五十七頁、本院九十三年一月八日審判筆錄），而告訴
    人所申請使用之支票本，其中票號ＡＧ0000000號及系爭支票確係遭人撕
    取乙節，並經原審當庭勘驗屬實（見原審卷第五十五頁），然告訴人並不知係何
    人竊取上述物品，此觀之告訴人歷次陳述即可明，是以，執此僅足以認定告訴人
    所有之前開空白支票二紙及其妻林廖雪所有之信用卡（附卡）乙枚確係遭人竊取
    ，然尚不足資為被告竊取之證據。另由被告前開係在告訴人位於臺北縣新莊市○○街八七號一樓漢堡早餐店之倉庫內拾獲之供述，及參佐告訴人陳稱：住處及倉
    庫同日同時遭竊等語（見原審卷第五十六頁至五十七頁），則告訴人所失竊之空
    白支票二紙及信用卡乙枚，應係不詳姓名之竊賊在告訴人住處竊取後，將之攜帶
    至告訴人所經營之漢堡早餐店之倉庫內後，因竊取其他物品，不慎將前開竊取得
    手之告訴人空白支票二紙及其妻林廖雪之信用卡（附卡）乙枚遺留現場致遭被告
    拾獲後占為己有之事實，應堪認定。此外，亦查無其他積極證據，足資認定確係
    被告竊取告訴人所有之上述支票二紙及其妻林廖雪所有信用卡（附卡）乙枚，從
    而，此部分應屬不能證明，惟公訴人認此部分與前開起訴且論罪科刑之部分，有
    牽連犯之裁判上一罪關係，爰不另為無罪判決之諭知，附此敘明。
據上論斷，應依刑事訴訟法第三百六十九條第一項前段、第三百六十四條、第二百九
十九條第一項前，刑法第三百三十七條、第二百十六條、第二百十條、第二百零一條
第一項、第三百三十九條第一項、第五十五條、第五十六條、第三十八條第一項第二
款、第二百零五條、第二百十九條，罰金罰鍰提高標準條例第一條前段，判決如主文
。
本案經檢察官蔡薰慧到庭執行職務。
中　　　華　　　民　　　國　　九十三　　年　　　一　　　月　　 十九 　　日
                               臺灣高等法院刑事第四庭
　　　　　                         審判長法  官  蔡  永  昌
                                         法　官　蔡　國　在
                                         法  官  李  英  豪
右正本證明與原本無異。
如不服本判決，應於收受送達後十日內向本院提出上訴書狀，其未敘述上訴之理由者
並得於提起上訴後十日內向本院補提理由書（均須按他造當事人之人數附繕本）。
                                         書記官  鄭  信  昱
中　　　華　　　民　　　國　　九十三　　年　　　一　　　月　　 十九 　　日
附錄：本案論罪科刑法條全文
中華民國刑法第二百零一條
意圖供行使之用，而偽造、變造公債票、公司股票或其他有價證券者，處三年以上十
年以下有期徒刑，得併科三千元以下罰金。
行使偽造、變造之公債票、公司股票或其他有價證券，或意圖供行使之用，而收集或
交付於人者，處一年以上七年以下有期徒刑，得併科三千元以下罰金。
中華民國刑法第二百一十六條
(行使偽造變造或登載不實之文書罪)
行使第二百十條至第二百十五條之文書者，依偽造、變造文書或登載不實事項或使登
載不實事項之規定處斷。
中華民國刑法第二百一十條
(偽造變造私文書罪)
偽造、變造私文書，足以生損害於公眾或他人者，處五年以下有期徒刑。
中華民國刑法第三百三十七條
(侵占遺失物罪)
意圖為自己或第三人不法之所有，而侵占遺失物、漂流物或其他離本人所持有之物者
，處五百元以下罰金。
中華民國刑法第三百三十九條第一項
(普通詐欺罪)
意圖為自己或第三人不法之所有，以詐術使人將本人或第三人之物交付者，處五年以
下有期徒刑、拘役或科或併科一千元以下罰金。
附表一：
┌──┬─────┬──────┬───────┬──────┬────────┐
│編號│盜刷時間  │地        點│金          額│物        品│  偽造署押數量  │
├──┼─────┼──────┼───────┼──────┼────────┤
│一  │九十年五月│屈臣氏百佳股│二百三十九元  │相當於上開金│簽帳單之特約商店│
│    │十八日    │份有限公司  │              │額之商品    │存根聯偽造「林金│
│    │          │            │              │            │財」署押乙枚（見│
│    │          │            │              │            │原審卷第二六頁）│
├──┼─────┼──────┼───────┼──────┼────────┤
│二  │九十年五月│震旦通訊新莊│一萬二千三百元│相當於上開金│簽帳單之特約商店│
│    │十八日    │中港店      │              │額之商品    │存根聯偽造「林金│
│    │          │            │              │            │財」署押乙枚（見│
│    │          │            │              │            │原審卷第二五頁）│
├──┼─────┼──────┼───────┼──────┼────────┤
│三  │九十年五月│車御有限公司│四千一百九十八│相當於上開金│簽帳單之特約商店│
│    │十八日    │            │元            │額之商品    │存根聯偽造「林金│
│    │          │            │              │            │財」署押乙枚（見│
│    │          │            │              │            │原審卷第二一頁）│
├──┼─────┼──────┼───────┼──────┼────────┤
│四  │九十年五月│車御有限公司│八百三十六元  │相當於上開金│簽帳單之特約商店│
│    │十八日    │            │              │額之商品    │存根聯偽造「林金│
│    │          │            │              │            │財」署押乙枚（見│
│    │          │            │              │            │原審卷第二二頁）│
├──┼─────┼──────┼───────┼──────┼────────┤
│五  │九十年五月│惠康百貨股份│一千三百九十二│相當於上開金│簽帳單之特約商店│
│    │十八日    │有限公司（中│元            │額之商品    │存根聯偽造「林金│
│    │          │信店）      │              │            │財」署押乙枚（見│
│    │          │            │              │            │原審卷第十七頁）│
├──┼─────┼──────┼───────┼──────┼────────┤
│六  │九十年五月│車御有限公司│三千七百六十五│相當於上開金│簽帳單之特約商店│
│    │二十日    │            │元            │額之商品    │存根聯偽造「林金│
│    │          │            │              │            │財」署押乙枚（見│
│    │          │            │              │            │原審卷第十六頁）│
├──┼─────┼──────┼───────┼──────┼────────┤
│七  │九十年五月│昇陽加油站  │三百元        │相當於上開金│簽帳單之特約商店│
│    │二十日    │            │              │額之商品    │存根聯偽造「林金│
│    │          │            │              │            │財」署押乙枚（見│
│    │          │            │              │            │原審卷第三三頁）│
├──┼─────┼──────┼───────┼──────┼────────┤
│八  │九十年五月│昇陽加油站  │七百八十元    │相當於上開金│簽帳單之特約商店│
│    │二十九日  │            │              │額之商品    │存根聯偽造「林金│
│    │          │            │              │            │財」署押乙枚（見│
│    │          │            │              │            │原審卷第三四頁）│
├──┼─────┼──────┼───────┼──────┼────────┤
│九  │九十年五月│惠康百貨股份│八百元        │相當於上開金│簽帳單之特約商店│
│    │二十九日  │有限公司（國│              │額之商品    │存根聯偽造「林金│
│    │          │賓店）      │              │            │財」署押乙枚（見│
│    │          │            │              │            │原審卷第二○頁）│
├──┼─────┼──────┼───────┼──────┼────────┤
│十  │九十年五月│樹之林成衣量│一千零二十元  │相當於上開金│簽帳單之特約商店│
│    │二十九日  │販廣場--聯銷│              │額之商品    │存根聯偽造「林金│
│    │          │門市        │              │            │財」署押乙枚（見│
│    │          │            │              │            │原審卷第二三頁）│
├──┼─────┼──────┼───────┼──────┼────────┤
│十一│九十年五月│亞太量販（臺│六百四十六元  │相當於上開金│簽帳單之特約商店│
│    │二十九日  │北土城店）  │              │額之商品    │存根聯偽造「林金│
│    │          │            │              │            │財」署押乙枚（見│
│    │          │            │              │            │原審卷第三二頁）│
├──┼─────┼──────┼───────┼──────┼────────┤
│十二│九十年五月│樹林市農會特│一千二百四十元│相當於上開金│簽帳單之特約商店│
│    │二十九日  │產品直銷中心│              │額之商品    │存根聯偽造「林金│
│    │          │            │              │            │財」署押乙枚（見│
│    │          │            │              │            │原審卷第二九頁）│
├──┼─────┼──────┼───────┼──────┼────────┤
│十三│九十年五月│樹林市農會特│一千一百八十元│相當於上開金│簽帳單之特約商店│
│    │二十九日  │產品直銷中心│              │額之商品    │存根聯偽造「林金│
│    │          │            │              │            │財」署押乙枚（見│
│    │          │            │              │            │原審卷第三○頁）│
├──┼─────┼──────┼───────┼──────┼────────┤
│十四│九十年五月│樹林市農會特│一千零七十九元│相當於上開金│簽帳單之特約商店│
│    │二十九日  │產品直銷中心│              │額之商品    │存根聯偽造「林金│
│    │          │            │              │            │財」署押乙枚（見│
│    │          │            │              │            │原審卷第三一頁）│
├──┼─────┼──────┼───────┼──────┼────────┤
│十五│九十年五月│樹林市農會特│二千一百零九元│相當於上開金│簽帳單之特約商店│
│    │二十九日  │產品直銷中心│              │額之商品    │存根聯偽造「林金│
│    │          │            │              │            │財」署押乙枚（見│
│    │          │            │              │            │原審卷第二七頁）│
├──┼─────┼──────┼───────┼──────┼────────┤
│十六│九十年五月│樹林市農會特│一千零九十元  │相當於上開金│簽帳單之特約商店│
│    │三十日    │產品直銷中心│              │額之商品    │存根聯偽造「林金│
│    │          │            │              │            │財」署押乙枚（見│
│    │          │            │              │            │原審卷第二八頁）│
├──┼─────┼──────┼───────┼──────┼────────┤
│十七│九十年五月│樹林市農會特│四百七十四元  │相當於上開金│簽帳單之特約商店│
│    │三十日    │產品直銷中心│              │額之商品    │存根聯偽造「林金│
│    │          │            │              │            │財」署押乙枚（見│
│    │          │            │              │            │原審卷第三五頁）│
├──┼─────┼──────┼───────┼──────┼────────┤
│十八│九十年五月│昇陽加油站  │五百五十元    │相當於上開金│簽帳單之特約商店│
│    │三十日    │            │              │額之商品    │存根聯偽造「林金│
│    │          │            │              │            │財」署押乙枚（見│
│    │          │            │              │            │原審卷第三四頁）│
├──┼─────┼──────┼───────┼──────┼────────┤
│十九│九十年五月│龍楊電視購物│二千八百元    │相當於上開金│簽帳單之特約商店│
│    │三十一日  │中華店      │              │額之商品    │存根聯偽造「林金│
│    │          │            │              │            │財」署押乙枚（見│
│    │          │            │              │            │原審卷第十五頁）│
├──┼─────┼──────┼───────┼──────┼────────┤
│二十│九十年五月│惠康百貨股份│一千零四十元  │相當於上開金│簽帳單之特約商店│
│    │三十一日  │有限公司（新│              │額之商品    │存根聯偽造「林金│
│    │          │莊店）      │              │            │財」署押乙枚（見│
│    │          │            │              │            │原審卷第十八頁）│
├──┼─────┼──────┼───────┼──────┼────────┤
│二一│九十年五月│惠康百貨股份│五百四十元    │相當於上開金│簽帳單之特約商店│
│    │三十一日  │有限公司（新│              │額之商品    │存根聯偽造「林金│
│    │          │莊店）      │              │            │財」署押乙枚（見│
│    │          │            │              │            │原審卷第十九頁）│
├──┼─────┼──────┼───────┼──────┼────────┤
│二二│九十年五月│勇億來有限公│二仟七百六十八│相當於上開金│簽帳單之特約商店│
│    │三十一日  │司          │元            │額之商品    │存根聯偽造「林金│
│    │          │            │              │            │財」署押乙枚（見│
│    │          │            │              │            │原審卷第二四頁）│
├──┼─────┼──────┼───────┼──────┼────────┤
│二三│九十年五月│昇陽加油站  │三百三十元    │相當於上開金│簽帳單之特約商店│
│    │三十一日  │            │              │額之商品    │存根聯偽造「林金│
│    │          │            │              │            │財」署押乙枚（見│
│    │          │            │              │            │原審卷第三三頁）│
├──┴─────┴──────┴───────┴──────┴────────┤
│總計：四萬一千四百七十六元                                                    │
└───────────────────────────────────────┘
附表二：
┌──┬────────────┬───────────────────┐
│編號│應予沒收之偽造文書或署押│      沒收理由及適用之法條            │
│    │或印章                  │                                      │
├──┼────────────┼───────────────────┤
│一  │附表一所示由被告留存之簽│為被告所有供犯罪所用之物，雖未扣案，亦│
│    │帳單二十三紙            │無證據證明業已滅失，應依刑法第三十八條│
│    │                        │第一項第二款之規定沒收之。            │
├──┼────────────┼───────────────────┤
│二  │附表一所示由特約商店留存│複寫偽造之署押，應依刑法第二百十九條之│
│    │之簽帳單上之林金財署名共│規定沒收之。至各該特約商店留存聯簽帳單│
│    │二十三枚                │，均已交特約商店持有，而非屬被告所有，│
│    │                        │不予宣告沒收。                        │
├──┼────────────┼───────────────────┤
│三  │附表一所示由聯合信用卡中│複寫偽造之署押，應依刑法第二百十九條之│
│    │心留存之簽帳單上之林金財│規定沒收之。至各該聯合信用卡中心留存聯│
│    │署名共二十三枚          │簽帳單，已由特約商店轉交聯合信用卡中心│
│    │                        │持有，而非屬被告所有，均不予宣告沒收。│
├──┼────────────┼───────────────────┤
│四  │林廖雪所有之大眾商業銀行│偽造之署押，應依刑法第二百十九條之規定│
│    │信用卡背面持卡人簽名處之│沒收之。至告訴人之妻林廖雪所有之信用卡│
│    │林金財署名乙枚          │乙張，既非屬被告所有，爰不予宣告沒收。│
├──┼────────────┼───────────────────┤
│五  │遭偽造之廖庚昌印章乙枚  │偽造之印章，雖未扣案，亦無證據證明業已│
│    │                        │滅，亦應依刑法第二百十九條之規定宣告沒│
│    │                        │收之。                                │
├──┼────────────┼───────────────────┤
│六  │票號ＡＧ0000000號│偽造之有價證券，應依刑法第二百零五條之│
│    │、發票日期為九十年十一月│規定宣告沒收之。偽造之支票有價證券既經│
│    │十五日、發票金額為十萬元│沒收，其上偽造之廖庚昌印文三枚勿庸再諭│
│    │、發票人為廖庚昌之支票乙│知沒收。                              │
│    │紙（含廖庚昌印文三枚）  │                                      │
└──┴────────────┴───────────────────┘
